臺灣臺中地方法院臺中簡易庭小額民事判決
110年度中小字第3056號
原      告  旺旺友聯產物保險股份有限公司

法定代理人  劉自明  
訴訟代理人  凃福仁  
            林語彤  
            陳冠雲  
被      告  容嘉健  

            和雲行動服務股份有限公司台南分公司

法定代理人  黃國輝  
訴訟代理人  林鴻安  
上列當事人間請求損害賠償事件，經本院於民國110年11月23日
言詞辯論終結，判決如下：
    主    文
一、被告甲○○應給付原告新臺幣27,911元，及自民國110年11月8
    日起至清償日止，按年息百分之5計算之利息。
二、原告其餘之訴駁回。
三、訴訟費用新臺幣1,000元，其中新臺幣745元由被告甲○○負擔
    ，其餘由原告負擔。
四、本判決原告勝訴部分得假執行。　　
    事 實 及 理 由
壹、程序事項
一、因侵權行為涉訟者，得由行為地之法院管轄。民事訴訟法第
    15條第1項定有明文。本件原告起訴主張因被告之侵權行為
    受損害，事故發生地點在臺中市○區○○路○段00號，本院為侵
    權行為地之法院，就本事件為有管轄權之法院，合先敘明。
二、按訴狀送達後，原告不得將原訴變更或追加他訴，但請求之
    基礎事實同一者，不在此限，民事訴訟法第255條第1項第3
    款定有明文。查本件原告起訴聲明請求：「被告甲○○給付新
    臺幣（下同）37,447元，及自起訴狀繕本送達翌日起至清償
    日止，按年息百分之5計算之利息」，嗣於民國110年7月13
    日以民事追加被告狀變更聲明為：「被告應連帶給付原告37
    ,447元，及自起訴狀繕本送達翌日起至清償日止，按年息百
    分之5計算之利息。」（見本院卷第89頁）。核原告所為之
    追加被告及請求被告二人連帶給付部分，係本於同一基礎事
    實而為請求，在社會生活上可認為有共通性，而就追加被告
    前後之訴訟及證據資料於相當程度範圍內具有同一性，在審
    理時得加以利用，其請求之基礎事實堪認同一，應予准許。
三、本件被告甲○○未於言詞辯論期日到場，核無民事訴訟法第38
    6條各款所列情形，爰依原告之聲請，由其一造辯論而為判
    決。
貳、實體事項　　
一、原告主張：被告甲○○於108年6月15日下午6時53分許，無照
    駕駛車牌號碼000-0000號租賃小客車，行經臺中市○區○○路○
    段00號前時，因未注意車前狀況，致撞及由原告所承保，為
    訴外人饒寶玲所有並駕駛之車牌號碼000-0000號自用小客車
    （下稱系爭車輛），造成系爭車輛受損，被告自應負損害賠
    償之責；另查，被告甲○○肇事當時實際駕駛之車輛為被告和
    雲行動服務股份有限公司台南分公司所有，被告甲○○與被告
    和雲行動服務股份有限公司台南分公司，於車禍之發生有共
    同原因，被告和雲行動服務股份有限公司台南分公司應與被
    告甲○○負連帶賠償責任。又系爭車輛經送修復後，支出修復
    費用37,447元（烤漆14,137元、工資9,442元、零件13,868
    元），原告已本於保險責任賠付完畢，自得依民法第184條
    第1項前段、第185條第1項前段、第191條之2、第196條、保
    險法第53條第1項規定取得代位求償權，爰依法提起本件訴
    訟等語。並聲明：被告應連帶給付原告37,447元，及自起訴
    狀繕本送達翌日起至清償日止，按年息百分之5計算之利息
    。
二、被告答辯：
　㈠被告甲○○未於言詞辯論期日到場，亦未提出書狀作何聲明或
    陳述。
　㈡被告和雲行動服務股份有限公司台南分公司則以：伊為車輛
    租賃業者，在事故發生當時，係將RBJ-8395車輛出租予long
     Ka Kin(即被告甲○○)，出租期間自108年6月15日18時35分
    起至108年6月15日20時45分止。伊係依據汽車運輸業管理規
    則第100條規定：「經營小客車租賃業及小貨車租賃業應遵
    守下列規定：一、租車人自行駕駛者，應領有有效之本國駕
    駛執照或國際駕駛執照。」，被告甲○○是持有國際駕照之人
    ，伊出租予甲○○係符合規定，無任何故意或過失，故本件損
    害與伊之出租行為間並無因果關係，原告訴請被告應負連帶
    賠償責任，顯有未符等語，資為抗辯。並聲明：原告之訴駁
    回。
三、得心證之理由
  ㈠原告主張被告甲○○於上開時地駕駛車牌號碼000-0000號租賃
    小客車與系爭車輛發生碰撞，造成系爭車輛受損之事實，業
    據其提出與其所述相符之道路交通事故當事人登記聯單、道
    路交通事故現場圖、初步分析研判表、行車執照、估價單、
    統一發票證明聯、汽車險理賠計算書、賠償給付同意書等件
    為證，並經本院依職權向臺中市政府警察局第一分局調取道
    路交通事故調查卷宗（含道路交通事故現場圖、道路交通事
    故調查報告表㈠、㈡、酒精測定紀錄表、道路交通事故補充資
    料表、現場照片、初步分析研判表等資料等）查核無訛，堪
    信原告此部分主張之事實為真正。
　㈡原告另主張被告甲○○無照駕駛之車牌號碼000-0000號租賃小
    客車，係被告和雲行動服務股份有限公司台南分公司所有，
    是被告和雲行動服務股份有限公司台南分公司應與被告甲○○
    依民法第185條第1項之規定應負共同侵權行為責任云云。經
    查，依原告所提出之臺中市政府警察局道路交通事故初步分
    析研判表（見本院卷第27頁）固有被告甲○○無照駕駛之記載
    ，然依被告和雲行動服務股份有限公司台南分公司所提出之
    汽車出租單、被告甲○○之國際駕駛執照（見本院卷第123至1
    25頁），可知被告甲○○為澳門籍，雖未領有我國之駕駛執照
    ，惟領有澳門交通事務局所核發國際駕駛執照，並非無照駕
    駛，是原告請求被告和雲行動服務股份有限公司台南分公司
    依共同侵權行為與被告甲○○負共同侵權行為責任，顯屬無據
    。原告應僅得向被告甲○○請求賠償。
　㈢按因故意或過失不法侵害他人之權利者，負損害賠償責任，
    且不法毀損他人之物者，應向被害人賠償其物因毀損所減少
    之價額，民法第184條第1項前段、第196條分別定有明文。
    又所謂請求賠償物被毀損所減少之價額，得以修復費用為估
    定標準，但以必要者為限，例如修理材料以新品換舊品，應
    予折舊（最高法院77年度第9次民事庭會議決議同此意旨）
    。本件事故之發生係因被告之過失所致，並致原告所承保之
    系爭車輛受損，而原告業已賠付系爭車輛上開修復費用，均
    如前述，原告自得依據上開規定請求被告甲○○負賠償責任。
    惟系爭車輛之零件修理部分既係以新零件更換被損之舊零件
    ，依據前揭說明，即非屬必要費用而應予以折舊。查：系爭
    車輛之修復費用共37,447元，其中工資9,442元、零件13,86
    8元、烤漆14,137元，有原告提出之電子發票證明聯及估價
    單為證；依行政院所頒「固定資產耐用年數表」及「固定資
    產折舊率表」之規定，小客車之耐用年數為5年，依定率遞
    減法每年折舊369/1000，另依營利事業所得稅查核準則第95
    條第6項規定「固定資產提列折舊採用定律遞減法者，以1年
    為計算單位，其使用期間未滿1年者，按實際使用之月數相
    當於全年之比例計算之，不滿1月者，以月計。」。系爭車
    輛為105年12月間出廠（105年12月9日發照），此有原告所
    提之汽車行車執照影本1紙（見本院卷第29頁）可佐，是系
    爭車輛自出廠至本件事故發生之108年6月15日止，使用期間
    為2年6個月餘，依前揭說明，應以使用2年7月計算折舊，經
    以上開方式計算結果，扣除折舊後之零件費用為4,332元（
    計算式如附表），而工資及烤漆費用部分不生折舊問題，是
    系爭車輛修復之必要費用為27,911元（計算式：9,442元＋4,
    332元＋14,137元＝27,911元）。
  ㈣損害賠償祇應填補被害人實際損害，保險人代位被害人請求
    損害賠償時，依保險法第53條第1項規定，如其損害額超過
    或等於保險人已給付之賠償金額，固得就其賠償之範圍，代
    位請求賠償，如其損害額小於保險人已給付之賠償金額，則
    保險人所得代位請求者，應祇以該損害額為限（最高法院65
    年台上字第2908號裁判要旨參照）。查本件原告因承保之系
    爭車輛遭被告甲○○過失不法毀損，固已給付賠償金額37,447
    元，然因訴外人饒寶玲就系爭車輛實際得向被告甲○○請求賠
    償之損害額為27,911元，則原告得代位請求被告甲○○賠償之
    金額，亦僅以上開金額為限。
  ㈤給付有確定期限者，債務人自期限屆滿時起，負遲延責任。
    給付無確定期限者，債務人於債權人得請求給付時，經其催
    告而未為給付，自受催告時起，負遲延責任。其經債權人起
    訴而送達訴狀，或依督促程序送達支付命令，或為其他相類
    之行為者，與催告有同一之效力；又遲延之債務，以支付金
    錢為標的者，債權人得請求依法定利率計算之遲延利息。但
    約定利率較高者，仍從其約定利率；應付利息之債務，其利
    率未經約定，亦無法律可據者，週年利率為5%，民法第229
    條第1、2項、第233條第1項及第203條分別定有明文。原告
    對被告甲○○之侵權行為損害賠償之債權，核屬無確定期限之
    給付，既經原告起訴請求而送達訴狀，被告甲○○迄未給付，
    依法應負遲延責任。從而，原告請求被告甲○○自起訴狀繕本
    送達之翌日即110年11月8日起（110年9月8日為海外公示送
    達，110年11月7日生效，見本院卷第141頁）至清償日止，
    給付按法定利率計算之遲延利息，自無不合。
四、綜上所述，原告依侵權行為及保險代位之規定，請求被告甲
    ○○給付27,911元，及自110年11月8日起至清償日止，按週年
    利率5%計算之遲延利息，為有理由，應予准許。逾此部分之
    請求，則無理由，應予駁回。
五、本件係適用小額訴訟程序所為被告甲○○敗訴之判決，依民事
    訴訟法第436條之20規定，就原告勝訴部分，應依職權宣告
    假執行。
六、本件訴訟費用額依民事訴訟法第436條之19第1項確定為1,00
    0元，並依同法第79條，命由被告甲○○負擔745元，其餘由原
    告負擔。　
中　　華　　民　　國　　110 　年　　12　　月　　21　　日
                      臺灣臺中地方法院臺中簡易庭
                                  法　官　張清洲
以上為正本係照原本作成。
如不服本判決，應於送達後20日內，以判決違背法令為理由，向
本院提出上訴狀並表明上訴理由（上訴理由應表明一、原判決所
違背之法令及其具體內容；二、依訴訟資料可認為原判決有違背
法令之具體事實），如於本判決宣示後送達前提起上訴者，應於
判決送達後20日內補提上訴理由書（須附繕本）。如委任律師提
起上訴者，應一併繳納上訴審裁判費。
中　　華　　民　　國　　110 　年　　12　　月　　21　　日
                                  書記官  何惠文
附表
-----
折舊時間           金額
第1年折舊值        13,868×0.369=5,117
第1年折舊後價值    13,868-5,117=8,751
第2年折舊值        8,751×0.369=3,229
第2年折舊後價值    8,751-3,229=5,522
第3年折舊值        5,522×0.369×(7/12)=1,190
第3年折舊後價值    5,522-1,190=4,332